臺灣高等法院高雄分院刑事判決　　　　　　九十三年度上易字第四八八號
　　上　訴　人
　　即　被　告　乙○○
右上訴人因恐嚇案件，不服臺灣高雄地方法院九十三年度易字第一二號中華民國九
十三年七月三十日第一審判決（起訴案號：臺灣高雄地方法院檢察署九十二年度偵字
第二○七○三號），提起上訴，本院判決如左：
    主  文
上訴駁回。
乙○○緩刑貳年。
    事  實
一、緣乙○○之兄侯順得於高雄縣岡山鎮○○○路三十六巷六十六號「普德安養院」
    看護期間罹患疾病，該安養院將侯順得送往岡山空軍醫院就診，並由該安養院主
    任甲○○於民國九十二年九月十七日中午十二時四十五分許，前往乙○○住處告
    知該安養院已不適宜收容看護侯順得之事，乙○○因而心生不滿，竟出於傷害犯
    意，徒手毆打甲○○成傷（傷害部分業據甲○○撤回告訴，另經檢察官為不起訴
    處分），又該安養院將侯順得之衣服送回乙○○之住處，令乙○○更心生不滿，
    於九十二年九月二十一日下午二時三十分許，前往該安養院要找甲○○理論，見
    該安養院大門上鎖且按門鈴無人應門，乙○○乃出於恐嚇之犯意，在門外對有維
    護該院安全、安寧之看護工陳美娥、范氏賢恫稱：「若不開門，就要砸店」等語
    ，致使陳美娥、范氏賢心生畏懼，致生危害於安全，遂將安養院大門打開，讓乙
    ○○進入，嗣陳美娥打電話告知甲○○（當時甲○○不在安養院內）上揭情事，
    由甲○○於翌日報警而循線查獲上情。
二、案經高雄縣政府警察局岡山分局報請臺灣高雄地方法院檢察署檢察官偵查起訴。
    理  由
一、訊據上訴人即被告乙○○供認有於右揭時、地前往前開「普德安養院」之事實，
    惟否認上開恐嚇犯行，辯稱：伊未說若不開門讓其進入，就要砸店，其縱有說該
    句話也應該用台語說，而不是用國語；當時伊是用國語叫陳美娥來開門，她開門
    後，伊就拿行李（伊兄衣服）進去放在櫃檯前，跟陳美娥說到外面去說，伊說要
    主任（甲○○）出面解決等語。經查：
(一)、按被告以外之人於偵查中向檢察官所為之陳述，除顯有不可信之情況者外，亦得
    為證據；且按被告以外之人於審判中有滯留國外或所在不明而無法傳喚或傳喚不
    到者，其於檢察事務官、司法警察官或司法警察調查中所為之陳述，經證明具有
    可信之特別情況，且為證明犯罪事實所必要者，得為證據，刑事訴訟法第一百五
    十九條之一第二項，第一百五十九條之三第三款分別定有明文。本件證人即普德
    安養院看護工陳美娥於原審證稱：九十二年九月二十一日下午，安養院的門是關
    著的，伊在大廳，聽到乙○○按門鈴的聲音，但伊等不敢開門，‧‧‧，伊透過
    鐵門可以看到被告站在外面，‧‧‧，然後被告站在門外以國語說：「若不開門
    ，要砸店」等語，‧‧‧，被告說這些話時，范氏賢與伊在一起，被告說要砸店
    時，伊會害怕所以有開門讓被告進來，被告進來後講幾句話就走了，被告有說要
    找甲○○，‧‧‧，被告是來講他哥哥的事，說伊等照顧不好，後來也將帶來的
    那包衣服丟在安養院，被告就走了，被告走了以後，伊等打電話跟甲○○說這件
    事，並也有跟甲○○說乙○○說若不開門要砸店之事等語（見原審九十三年七月
    十五日審判筆錄），且證人即普德安養院看護工范氏賢於警詢、偵查中亦證稱：
    於九十二年九月二十一日下午二時三十分許，被告有至安養院，當時門是鎖著，
    ‧‧‧，被告在門外大喊叫開門，不然會砸店，待開門後，被告責備伊等如此做
    是不對的等語（見偵卷第十七、十八、二七、二八頁），雖證人范氏賢經原審傳
    喚未到庭，且已返回越南（據證人陳美娥證述），然核諸前揭證人范氏賢於警詢
    、偵查證述情節亦與證人陳美娥前揭原審證詞相符，依首揭說明，當具有證據能
    力。
(二)、證人李東明於原審亦證稱被告不可能與安養院看護工結怨等語（見原審卷第四三
    頁），被告亦自承伊對證人陳美娥、范氏賢都不錯等情，則被告與證人陳美娥、
    范氏賢既無怨隙，證人陳美娥、范氏賢當無誣陷被告之理，又被告於本院聲請現
    場勘驗調查「該安養院大門係一道鐵捲門、一道玻璃門，從外面講話，裡面之人
    無法聽見」一節，經本院委請轄區警局前往該安養院現場拍攝「該安養院大門關
    閉及開啟相片，及門鈴現況」等情，據高雄縣政府警察局岡山分局函覆本院所附
    相片顯示，該安養院大門外，確設有「門鈴」，且大門之鐵門、玻璃門關閉後，
    門下仍有縫隙，足以傳達門外人之聲音，有該安養院現場相片在卷足佐（見本院
    卷第二三至二六、三十至三一頁），益見證人陳美娥前開所證其到乙○○按門鈴
    的聲音，透過鐵門聽到被告在門外以國語口出前述恐嚇話語，應非虛假，足認被
    告確實有恫稱：「若不開門，要砸店」等語，且因被告與甲○○前因被告之兄經
    安養院送至醫院治療之事不滿，曾毆打過甲○○，業據甲○○指述綦詳，而被告
    又自承其於九十二年九月十七日即已知道其兄已至醫院治療，不在該安養院內，
    安養院之人員亦無義務讓其進入，被告竟恫稱：「若不開門，要砸店」等語，在
    依當時情形在客觀上足以使人心生畏懼。
(三)、被告於原審聲請之證人李茂林先證稱：「當天被告、證人李東明及伊一起去安養
    院，由被告叫門，因為二位越南人（即指證人陳美娥、范氏賢）為被告之朋友就
    來開門了，被告將行李拿進去後，被告怕吵到裏面的人，就找該二位越南人出來
    外面談，被告說你們老闆不在，並將行李拿回被告家，被告之兄在這裏靜養，你
    們就要照顧，不能說將人送至醫院後就要被告家屬自行處理，該二位越南人說好
    ，伊等三人就離開了」等語；嗣經檢察官對證人李茂林進行反詰問時，證人李茂
    林則改證稱：「該二位越南人是被告的朋友，伊三人到的時候，沒有叫門，他們
    幫傭就來幫伊等開門，至於有無按門鈴伊已忘記了，被告與二位越南人說話時，
    因時間太久了，伊不記得伊在何處，伊沒有聽到被告與該二位越南人說什麼，所
    以伊不知道被告是以台語或國語與該二名越南籍外勞交談」等語（以上證詞均見
    原審卷第三六至三九頁），則證人李茂林就當日被告有無叫門之前後證述已顯然
    不一致，且證人李茂林是否有聽到被告與證人陳美娥、范氏賢所交談之內容部分
    亦前後證述不一，況證人李茂林前揭所證述被告與證人陳美娥、范氏賢之交談內
    容，均係在證人陳美娥、范氏賢開門以後所發生之情事，並非係在未開門前所發
    生之情事，則證人李茂林之證述，尚難為有利於被告之認定。
(四)、被告於原審另聲請之證人李東明雖證：「因甲○○將行李搬過來，伊幫被告將行
    李搬過去安養院，到安養院時，該院的大門是上鎖的，因為伊認識安養院擔任接
    送病人復健的司機，且有時會去幫那個司機，所以伊知道平常安養院為了防止病
    患跑出來，都會將門上鎖，且從安養院裏面可以看到外面，安養院應該沒有門鈴
    ，伊等並未按門鈴，是安養院裏面的人主動來開門，當天被告與好像二個，不知
    道二個或三個看護工在門外談，伊當時人在車子那裏，距離他們不會太遠，他們
    講的內容伊都聽得見，至於當時證人李茂林在何處及被告係以國語或台語說話，
    伊均沒有印象，但他們有在講話」等語，然證人李東明前揭證述「是安養院裏面
    的人主動開門；安養院無門鈴」等情（見原審卷第四十至四四頁），均與前述事
    實不符，況證人既證稱被告與安養院人員交談時，伊都聽得見，為何又證稱伊對
    於被告係用台語或國語在交談沒有印象，則其供述顯相矛盾，證人李東明之證詞
    亦難佐為有利於被告之認定。
(五)、綜上所述，被告所辯上情，尚難採信。本件事證明確，被告前揭恐嚇犯行，堪以
    認定。
二、核被告所為，係犯刑法第三百零五條之恐嚇危害安全罪。被告以一恐嚇行為，同
    時恐嚇陳美娥、范氏賢二人，觸犯構成要件相同之罪名，為想像競合，應從一重
    之恐嚇危害安全罪論處。原判決因而適用刑法第三百零五條、第五十五條、第四
    十一條第一項前段、罰金罰鍰提高標準條例第一條前段、第二條等規定，並審酌
    被告因其兄生病住院、轉院之情事與安養院滋生糾紛，一時未經思慮，即以對加
    害財產之惡害言詞對被害人加以恫嚇，對被害人造成心理上之恐懼，犯後猶否認
    犯行等一切情狀，量處有期徒刑月，如易科罰金，以佰元折算壹日。經核尚
    無不合，量刑亦稱允當。被告仍執前詞，否認犯行提起上訴，並無理由，自應駁
    回。
三、被告前未曾受有期徒刑以上刑之宣告，有臺灣高等法院被告全國前案紀錄表一份
    在卷可參（見本院卷第十二頁），因一時失慮觸犯刑典，告訴人甲○○於本院亦
    陳明願意原諒被告等語（見本院卷第五五頁），則被告經此偵、審程序及受有期
    徒刑之宣告後，應知警惕而無再犯之虞，本院因認暫不執行其刑為當，並宣告緩
    刑貳年。
據上論斷，依刑事訴訟法第三百六十八條，刑法第七十四條第一款，判決如主文。
本案經檢察官張其主到庭執行職務。
中    華    民    國      九十三      年      十一      月   三十   日
                              臺灣高等法院高雄分院刑事第一庭
                                  審判長法官  郭雅美
                                        法官  江泰章
                                        法官  張意聰
右正本證明與原本無異。
不得上訴。
                                  法院書記官  張文斌
中    華    民    國      九十三      年      十一      月  三十    日
附錄本案論罪科刑法條全文：
中華民國刑法第三百零五條
以加害生命、身體、自由、名譽、財產之事，恐嚇他人致生危害於安全者，處二年以
下有期徒刑、拘役或三百元以下罰金。
